【裁判字號】    89,易,261
【裁判日期】    890524
【裁判案由】    過失致死
【裁判全文】
臺灣雲林地方法院刑事判決                          八十九年度易字第二六一號
    公  訴  人  臺灣雲林地方法院檢察署檢察官
    被      告  丙○○
右列被告因過失致死等案件，經檢察官提起公訴（八十八年度偵字第四九四六號），
本院判決如左：
    主  文
丙○○被訴過失致死部分無罪。
丙○○被訴傷害部分公訴不受理。
    理  由
一、公訴意旨略以：被告丙○○係黃哲偉之妻，惟其二人因感情不睦，自民國（下同
    ）八十八年六月間起即未同居一處。被告丙○○因懷疑黃哲偉有婚外不軌行為，
    乃於八十八年八月廿五日凌晨零時四十五分許，偕同其與前夫所生之女兒甲○○○同至雲林縣大埤鄉○○村○○路四五六號黃哲偉住處查看，發現黃哲偉身著內
    衣褲站在房間內，另一女子即告訴人乙○○則穿睡衣躺在床上（黃哲偉、乙○○
    被訴妨害家庭部分，業經公訴人另為不起訴處分），被告丙○○見狀甚為憤怒，
    竟基於傷害之犯意，持掃帚一支入內欲毆打告訴人乙○○，黃哲偉便抓住掃帚阻
    攔，甲○○○（甲○○○被訴傷害致死部分，業經公訴人另為不起訴處分）乃上
    前拉開掃帚勸阻，告訴人乙○○趁隙逃入屋後羊寮暗處牆角，然被告丙○○仍持
    掃帚毆打告訴人乙○○，致告訴人乙○○身上因而受有多處挫傷。被告丙○○於
    打傷告訴人乙○○後，即與甲○○○返回雲林縣斗南鎮○○路六十七號被告丙○○之子林明正之住處睡覺。嗣雲林縣警察局斗南分局大埤分駐所警員於同日上午
    去電要被告丙○○持上開打傷告訴人乙○○所用之掃帚至分駐所製作筆錄，被告
    丙○○乃於同日上午九時許至黃哲偉前開住所拿掃帚，黃哲偉質問被告丙○○拿
    掃帚要做什麼，被告丙○○不予理會，黃哲偉乃抓住上開掃帚，並與被告丙○○
    爭扯掃帚，被告丙○○明知黃哲偉罹患乾癬症已有二年，長期使用類固醇藥物，
    造成腎上腺皮質萎縮，免疫力下降，身體稍微碰撞外物即流血，對感染之防禦極
    差，本應注意且能注意而不注意，猶用力拉扯上開掃帚，致黃哲偉因而跌倒，並
    受有左脛骨前側2×4公分撕裂傷、左脛骨內側3×5公分撕裂傷、左腳第二趾內側
    0‧5×3公分撕裂傷、左腳第三趾內側0‧3×2公分撕裂傷之淺表外傷。嗣黃哲偉
    因上開外傷感染，加上腎上腺皮質萎縮，免疫力下降，引發敗血症，延至八十八
    年八月廿七日上午九時許不治死亡，因認被告丙○○涉犯刑法第二百七十七條第
    一項之傷害罪及刑法第二百七十六條第一項之過失致人於死罪嫌。
二、按告訴乃論之罪，告訴人於第一審辯論終結前得撤回其告訴，又告訴經撤回者，
    應諭知不受理之判決，刑事訴訟法第二百三十八條第一項、第三百零三條第三款
    定有明文。查本件告訴人乙○○告訴被告丙○○傷害案件，起訴書認係觸犯刑法
    第二百七十七條第一項之罪，依同法第二百八十七條前段之規定，須告訴乃論。
    茲據告訴人乙○○撤回告訴，此有撤回告訴狀附卷可稽，依照首開說明，本件被
    告丙○○被訴傷害部分應諭知不受理之判決。
三、按犯罪事實應依證據認定之，無證據不得推定其犯罪事實，刑事訴訟法第一百五
    十四條定有明文。而此之所謂證據係指積極之證據而言，故如無確切之積極證據
    ，足以證明被告之犯罪事實，即令被告不能為有利之反證，亦不能遽論以罪刑。
    亦即認定不利於被告之事實，須依積極證據，苟證據不足為不利於被告事實之認
    定時，即應為有利於被告之認定，更不必有何有利之證據（最高法院三十年上字
    第八一六號判例參照）。訊據被告丙○○堅決否認有何右揭過失致死犯行，辯稱
    ：伊於右揭時地與黃哲偉爭扯上開掃帚時，係伊跌倒，黃哲偉並未跌倒，伊並不
    知道黃哲偉右開小腿上之傷係如何而來，伊雖知道黃哲偉身上有長癬，身體稍微
    碰撞外物即流血，但不知醫生是開什麼藥給黃哲偉吃，醫生並未告訴伊，黃哲偉
    罹患乾癬症長期使用類固醇藥物，造成腎上腺皮質萎縮，免疫力下降，對感染之
    防禦極差等語。經查：
    (1)被告丙○○於警局初訊及偵查中既均坦承於右揭時地與被害人黃哲偉爭扯掃帚
      ，致被害人黃哲偉小腿受傷流血之事實不諱，且被害人黃哲偉於八十八年八月
      廿五日前往蔣冰然診所就醫時亦自訴其右開小腿之傷係被人毆傷，此有蔣冰然
      診所開具被害人黃哲偉受傷之診斷證明書一紙在卷可憑。故被告丙○○所辯：
      伊不知道黃哲偉右開小腿上之傷係如何而來云云，不足採信；
    (2)公訴人雖以被告丙○○於偵查時既自承：「（問）：死者平常有無病痛？（答
      ）他養雞，長癬，碰到就會流血，常去打針吃藥，都在斗南及大埤廟旁看診，
      我亦曾帶他去布袋看醫生，大埤是蔣醫生。」、「（問）這病症有多久？（答
      ）一、二年，臭頭可驗。」，認為被告丙○○既知被害人黃哲偉罹患乾癬症且
      身體稍微碰撞外物即流血之情形，而推論被告丙○○應知被害人黃哲偉患有乾
      癬症二年以上，長期使用類固醇藥物，致腎上腺皮質萎縮，免疫力下降，對感
      染的防禦力變差，然被告丙○○明知被害人黃哲偉體質不堪外力挫傷，竟猶使
      力爭拉，就客觀上情形而言，難謂其無足以引起被害人黃哲偉死亡結果之預見
      ，而認定被告丙○○涉犯過失致死罪嫌。惟：
      被害人黃哲偉經解剖結果，其生前患有乾癬，長期使用類固醇藥物，使得腎
        上腺皮質萎縮，免疫力下降，對感染的防禦力變差，因感染引致敗血症死亡
        ，此有法務部法醫研究所（八八）法醫所醫鑑字第○九六五號鑑定書一件附
        卷可參，且被害人黃哲偉因敗血性休克、腎上腺分泌不足，就診後病危出院
        不治死亡，亦有斗南鎮天主教福安醫院開具之死亡證明書一紙附卷足徵。然
        被告丙○○係一連自己的名字都不會寫之鄉下婦人，其雖知道被害人黃哲偉
        患有乾癬症二年以上，然被告丙○○是否知悉被害人黃哲偉係長期使用類固
        醇藥物，致腎上腺皮質萎縮，免疫力下降，對感染的防禦力變差，如此專業
        之醫學上人體生理病變之機轉，誠有疑問，是被告丙○○雖與被害人黃哲偉
        爭扯掃帚致被害人黃哲偉小腿受傷流血，但被告丙○○是否能預見被害人黃
        哲偉因體質不堪外力挫傷足以引起死亡之結果，容堪置疑。且公訴人亦未查
        明被告丙○○能預見其與被害人黃哲偉爭扯掃帚，致被害人黃哲偉小腿受傷
        流血足以引起死亡結果之積極證據以供本院審酌，尚不得徒憑被告丙○○明
        知被害人黃哲偉患有乾癬症，即認定被告丙○○明知被害人黃哲偉體質不堪
        外力挫傷，並能預見其與被害人黃哲偉爭扯掃帚，致被害人黃哲偉小腿受傷
        流血足以引起死亡之結果；
      右開法醫研究所鑑定書「鑑定經過」四、對死亡原因之看法６提到「引起感
        染造成敗血症之入口常見為泌尿道、消化道、膽道、呼吸道，次常見於手術
        傷口、引流管、靜脈留置管及各類傷口」，另「鑑定結果」亦提到「黃哲偉
        生前所有淺表傷口是否為感染入口，無法由解剖判定」，可見引起本件被害
        人黃哲偉敗血症之感染入口，既有可能係由泌尿道、消化道、膽道、呼吸道
        手術傷口、引流管、靜脈留置管，即無從認定右開黃哲偉左脛骨前側2×4公
        分撕裂傷、左脛骨內側3×5公分撕裂傷、左腳第二趾內側0‧5×3公分撕裂
        傷、左腳第三趾內側0‧3×2公分撕裂傷之淺表外傷，係引起感染造成敗血
        症之入口。是本件無從認定被告丙○○所造成之上開被害人黃哲偉左小腿之
        外傷，與被害人黃哲偉因感染造成敗血症之間，有何相當因果關係；
    綜上所述，本件既查無其他積極證據足證被告丙○○有何右開過失致死犯行，揆
    諸首開說明，本件被告丙○○被訴過失致死部分自應為無罪之諭知。
據上論斷，應依刑事訴訟法第三百零一條第一項、第三百零三條第三款，判決如主文
。
本案經檢察官蔣得龍到庭執行職務。
中      華      民      國      八十九    年      五    月    二十四    日
                                         臺灣雲林地方法院刑事第二庭
                                             法    官  倪  彰  鴻
右正本證明與原本無異。
如不服本判決，應於判決送達後十日內向本院提出上訴狀( 應附繕本 )。
                                             書 記 官  吳  丕  顯
中      華      民      國      八十九    年      五    月    二十六    日


司法院資訊處製作；財團法人民間司法改革基金會備份。
